Inventaris van het archief van het Scheidsgerecht voor het Productschappersoneel (en taakvoorgangers), 1945-1997
Nationaal Archief, Den Haag
Scheidsgerecht voor het Productschapspersoneel Scheidsgerecht van het Productschapspersoneel
Scheidsgerecht Productschapspersoneel Scheidsgerecht Productschappersoneel
1945-1997
J19
15 inventarisnummer(s); 1,00 meter
Normale geschreven, getypte en gedrukte documenten, geen bijzondere handschriften.
Nationaal Archief
Commissie van Scheidslieden als bedoeld in artikel 90, 3e lid der Land- en Tuinbouwongevallenwet,, 1922 Scheidsgerecht van de Federatie van Bedrijfsverenigingen voor Ziekengeldverzekering; Scheidsgerecht voor de Ziektewet; Scheidsgerecht Personeel (Hoofd) Bedrijfsschappen Voedselvoorziening; Scheidsgerecht Productschapspersoneel
Het archief bevat procesdossiers, uitspraken en processen-verbaal ter terechtzitting.
Archiefvorming
Geschiedenis van de archiefvormer
Commissie van Scheidslieden Land- en Tuinbouwongevallenwet 1922
Het verschijnsel scheidsgerecht is al ouder en kwam onder meer voor bij werklieden die in dienst waren van lagere overheden (gasfabrieken, drinkwaterleidingbedrijven etc.). De Land- en Tuinbouwongevallenwet van 1922 droeg de uitvoering van de ongevallenverzekering op aan de Rijksverzekeringsbank en de Raden van Arbeid of aan bedrijfsverenigingen. In de praktijk werd bijna de gehele wet door bedrijfsverenigingen uitgevoerd. Bij geschillen konden partijen - de bedrijfsvereniging, de verzekerde of de werkgever - de zaak voorleggen aan een Commissie van Scheidslieden, die bestond uit een voorzitter, een lid-werkgever, een lid-werknemer en een secretaris. Voorzitter en secretaris waren vaak wel juristen, de twee andere leden doorgaans niet. De commissies hielden ook buiten de standplaats zitting. Van hun uitspraken kon men in beroep gaan bij de Centrale Raad van Beroep. In 1923 werden commissies ingesteld in: Amsterdam, Den Haag, Arnhem, Groningen en Tilburg. De Haagse commissie had als ressort de provincies Zuid-Holland en Zeeland. Opmerkelijk is dat men hier te doen heeft met een vorm van geprivatiseerde rechtspraak, waarover de overheid maar weinig zeggenschap had. Na 1930 ontstonden er ook scheidsgerechten voor de Ziektewet. De Organisatiewet Sociale Verzekeringen van 1952 droeg deze bevoegdheid over aan de Raden van Beroep.
Taken en activiteiten
Zij beslissen bij conflicten over uitvoering van de Land- en Tuinbouwongevallenwet. Het besluit van 1923 regelde tot in bijzonderheden de samenstelling, werkwijze en procedure van de commissies. Een geding ving steeds aan met een klaagschrift dat door de secretaris van de commissie aan de andere partij werd gezonden, die daar weer met een contra-memorie kon reageren. Het was mogelijk om getuigen en deskundigen te horen en om een nader onderzoek in te stellen, bijv. naar de hoogte van het loon. In de dossiers is ook sprake van de POC, maar de wet- en regelgeving geeft geen uitsluitsel over wat dit nu is, mogelijk een Plaatselijke Onderzoeks Commissie. Voor verdere bijzonderheden wordt verwezen naar het besluit van 1923. Het archief van de Commissie van Scheidslieden Land- en Tuinbouwongevallenwet 1922 is voor de overgrote deel overgedragen aan het Nationaal Archief
Zie voor meer informatie de inventaris 2.15.03, Commissie van Scheidslieden, bedoeld in artikel 90 van de Land- en Tuinbouwongevallenwet 1922 te 's Gravenhage, 1923-1944.
. De taken zijn na opheffing van de commissie overgedragen aan de Raden van Beroep.
Scheidsgerecht van de Federatie van Bedrijfsverenigingen voor Ziekengeldverzekering
De taken en activiteiten van het Scheidsgerecht voor de Ziektewet zijn niet te vinden en derhalve niet beschreven.
Scheidsgerecht voor de Ziektewet
De taken en activiteiten van het Scheidsgerecht voor de Ziektewet zijn niet te vinden en derhalve niet beschreven.
Scheidsgerecht Personeel (Hoofd) Bedrijfsschappen Voedselvoorziening
De taken en activiteiten van het Scheidsgerecht Personeel (Hoofd) Bedrijfsschappen Voedselvoorziening zijn niet te vinden en derhalve niet beschreven.
Scheidsgerecht Productschapspersoneel
Informatie afkomstig van A. van Baar, College van Beroep voor het Bedrijfsleven.
De productschappen moesten voor hun personeel een scheidsgerecht opzetten voor hun arbeidspositievoorwaarden. Omdat de productschappen een rechter als voorzitter moesten hebben (verder bestond het uit leken [bedrijfsleven en bonden]) en zij dikwijls als verweerder in zaken bij het College van Beroep voor het Bedrijfsleven voorkwamen hadden zij de president van het College van Beroep voor het Bedrijfsleven gevraagd of hij niet voorzitter van het Scheidsgerecht wilde worden en de rechtszaal van het College ter beschikking kon stellen.
Derhalve trad de president van het College van Beroep voor het Bedrijfsleven op als voorzitter voor het Scheidsgerecht en om deze reden wilde hij dan ook dat de administratie vanuit het College van Beroep voor het Bedrijfsleven werd verzorgd.
Geschiedenis van het archiefbeheer
De verwerving van het archief
Overbrenging van een overheidsarchief
Inhoud en structuur van het archief
Selectie en vernietiging
Wat na bewerking overbleef waren de procesdossiers, de uitspraken en de processen-verbaal ter terechtzitting. De omvang van de over te dragen archiefbestanddelen is 1 meter.
Aanwijzingen voor de gebruiker
Openbaarheidsbeperkingen
Volledig beperkt openbaar (B).
Materiële beperkingen
Het archief kent geen beperkingen voor het raadplegen van stukken als gevolg van slechte materiële staat.
Aanvraaginstructie
Openbare archiefstukken kunnen online worden aangevraagd en gereserveerd. U kunt dit ook via de terminals in de studiezaal van het Nationaal Archief doen. Om te kunnen reserveren dient u de volgende stappen te volgen:
Creëer een account of log in.
Selecteer in de archiefinventaris een archiefstuk.
Klik op ‘Reserveer’ en kies een tijdstip van inzage.
Verwant materiaal
Beschikbaarheid van kopieën
Inventarisnummers van dit archief zijn niet in kopievorm beschikbaar
Verwante archieven
Zie ook: 2.15.03 - Inventaris van het archief van de Commissie van Scheidslieden, bedoeld in artikel 90 van de Land- en Tuinbouwongevallenwet 1922 te 's-Gravenhage, 1923-1944
Bijlagen
Bijlage 1: Specificatie [zie niet openbare toegang 2.09.78.01]
Bijlage 2: Specificatie [zie niet openbare toegang 2.09.78.01]
Beschrijving van de series en archiefbestanddelen
- COMMISSIE VAN SCHEIDSLIEDEN ALS BEDOELD IN ARTIKEL 90, 3E LID DER LAND- EN TUINBOUWONGEVALLENWET 1922, 1
  - Uitspraken en processen-verbaal, geordend op zaaknummer., 1945-1957; 1-2; 2 pakken
    - Nrs. 1402 - 1540 1945-1949, 1
      Openbaarheid beperkt tot 01-01-2025
    - Nrs. 1541 - 1690 1949-1957, 2
      Openbaarheid beperkt tot 01-01-2033
- SCHEIDSGERECHT VAN DE FEDERATIE VAN BEDRIJFSVERENIGINGEN VOOR ZIEKENGELDVERZEKERING, 2
  - Uitspraken geordend op zaaknummer., 1948-1953; 3-4; 2 pakken
    - Uitspraken nrs. 476 - 700 1948-1953, 3
      Openbaarheid beperkt tot 01-01-2029
    - Uitspraken nrs. 701 - 997 1953, 4
- SCHEIDSGERECHT VOOR DE ZIEKTEWET, 3
  - Processen-verbaal nrs. 869 - 1244., 1953-1956; 5; 1 pak
    Openbaarheid beperkt tot 01-01-2032
  - Uitspraken nrs. 869 - 1244., 1953-1956; 6; 1 pak
  - Processen-verbaal nrs. 1 - 76., 1956-1957; 7; 1 omslag
  - Uitspraken nrs. 1 - 76., 1956-1957; 8; 1 omslag
- SCHEIDSGERECHT PERSONEEL (HOOFD) BEDRIJFSCHAPPEN VOEDSELVOORZIENING, 4
  - Klapperkaarten., 1953-1958; 9; 1 kaartsysteem
    Openbaarheid beperkt tot 01-01-2034
    Zie voor bijbehorende stukken inv.nrs. 10-11.
  - Procesdossiers., 1953-1958; 10-11; 2 pakken
    Zie voor bijbehorende toegang inv.nr. 9 en bijlage 1.
    - SPB 01 - 21, 1953 - 1955, 10
      Openbaarheid beperkt tot 01-01-2031
    - SPB 22 - 42, 1955 - 1958, 11
- SCHEIDSGERECHT PRODUCTSCHAPSPERSONEEL, 5
  - Procesdossiers., 1961-1997; 12-15; 4 pakken
    Zie voor een specificatie van de dossiers bijlage 2.
    - SP 01 - 25 1961-1983, 12
      Openbaarheid beperkt tot 01-01-2059
    - SP 26 - 47 1983-1990, 13
      Openbaarheid beperkt tot 01-01-2066
    - SP 48 - 70 1989-1995, 14
      Openbaarheid beperkt tot 01-01-2071
    - SP 71 - 95 1993-1997, 15
      Openbaarheid beperkt tot 01-01-2073